【裁判字號】    99,交聲,1074
【裁判日期】    990430
【裁判案由】    聲明異議
【裁判全文】
臺灣高雄地方法院交通事件裁定        99年度交聲字第1074號
原處分機關  高雄市政府交通局
法定代理人  王國材
異  議  人  甲○○
即受處分人
上列受處分人因聲明異議案件，對於高雄市政府交通局民國99年
4 月13日所為之處分（高市交裁字第裁32-BO0000000號），聲明
異議，本院裁定如下：
    主  文
原處分撤銷。
甲○○重型機車駕駛人，駕駛重型機車經測試檢定酒精濃度超過
規定標準，處罰鍰新臺幣壹萬伍仟元，並應吊扣重型機車駕駛執
照拾貳個月及接受道路交通安全講習。
    理  由
一、原處分意旨略以：異議人即受處分人甲○○於民國97年12月
    31日23時50分許，酒後駕駛車牌號碼2FQ-560 號之重型機車
    ，行經高雄市○○路時，經警攔查並對異議人施以酒測，結
    果異議人呼氣中酒精濃度每公升0.72毫克，為警開單舉發。
    嗣原處分機關亦認前述違規事實明確，乃依道路交通管理處
    罰條例第35條第1 項第1 款等規定，裁處罰鍰新臺幣（下同
    ）4 萬5 千元，吊扣駕駛執照12個月，並應參加道路交通安
    全講習等語。
二、異議意旨略以：異議人對於上揭時、地，因酒後駕駛重型機
    車之違規事實並未爭執，惟以異議人上揭行為業經臺灣高雄
    地方法院檢察署檢察官以98年度偵字第1534號緩起訴處分確
    定，並履行向國庫支付3 萬元完畢，故認原處分機關對於異
    議人之同一行為，再為裁罰4 萬5 千元，有重複裁罰之違法
    ，爰依法聲明異議等語。
三、按汽車駕駛人，駕駛汽車經測試檢定，酒精濃度超過規定標
    準者，處1 萬5 千元以上6 萬元以下罰鍰，並當場移置保管
    其車輛及吊扣其駕駛執照1 年；汽車駕駛人，有第35條第1
    項規定之情形，應接受道路交通安全講習，道路交通管理處
    罰條例第35條第1 項第1 款、第24條第1 項第2 款固分別定
    有明文。惟一行為同時觸犯刑事法律及違反行政法上義務規
    定者，依刑事法律處罰之。但其行為應處以其他種類行政罰
    或得沒入之物而未經法院宣告沒收者，亦得裁處之。前項行
    為如經不起訴處分或為無罪、免訴、不受理、不付審理之裁
    判確定者，得依違反行政法上義務規定裁處之，行政罰法第
    26條規定甚明。
四、經查，異議人於97年12月31日23時50分許，酒後駕駛車牌號
    碼2FQ-560 號重型機車，行經高雄市○○路時，經警攔查並
    對異議人施以酒測，結果異議人呼氣中酒精濃度每公升0.72
    毫克，而予以舉發，並由原處分機關即高雄市政府交通局於
    99年4 月13日以異議人違反道路交通管理處罰條例第35條第
    1 項第1 款等規定為由，裁處罰鍰4 萬5 千元，吊扣駕駛執
    照12個月，並應參加道路交通安全講習，為異議人所不爭執
    （本院卷第2 頁），且有高雄市政府交通局違反道路交通管
    理事件裁決書1 紙（本院卷第3 頁）在卷可稽，是異議人上
    開違規之事實，應堪認定。
五、又刑事訴訟法第253 條之1 所指之緩起訴處分，其中檢察官
    命被告為金錢給付部分，得為民事強制執行名義，受處分人
    因上開緩起訴處分而剝奪其財產權，且前揭金錢給付義務亦
    具有強制性、懲罰性，雖不若易科罰金係以支付金錢作為自
    由刑之替代，惟經由緩起訴處分條件之履行使其免於遭檢察
    官發動起訴程式，仍具有替代刑罰之效果，廣義而言，應屬
    前揭所稱之「實質刑事法律處罰」，而有行政罰法第26條第
    1 項「一事不二罰」規定之適用。故檢察官為緩起訴處分並
    命向國庫捐款者，其捐款解釋上亦屬道路交通管理處罰條例
    第35條第8 項所定之罰金，監理機關雖不得再為行政裁罰，
    惟若行為人所支付之繳起訴處分金，未達道路交通管理處罰
    條例第92條第3 項所訂最低罰鍰基準規定者，依該條例第35
    條第8 項之規定，即須補繳不足最低罰鍰之部分，始為適法
    （臺灣高等法院暨所屬法院97年法律座談會刑事類提案第39
    號研討結果意旨參照）。
六、本件異議人上開行為，業經臺灣高雄地方法院檢察署檢察官
    以98年度偵字第1534號為緩起訴處分，並於處分書中載明：
    緩起訴處分期間為1 年。被告應向國庫支付3 萬元，服義務
    勞動80小時等語，而上開緩起訴處分期間業於98年9 月16日
    期滿未據撤銷，異議人亦分別於98年4 月30日、6 月2 日、
    9 月14日支付財團法人犯罪被害人保護協會臺灣高雄分會1
    萬元（共3 萬元），有緩起訴處分書、財團法人犯罪被害人
    保護協會臺灣高雄分會收據、臺灣高等法院被告前案紀錄表
    各1 份（本院卷第4 至5 、7 至8 頁）在卷可稽。按異議人
    駕駛重型機車經檢測其酒精濃度為0.72毫克，依道路交通管
    理事件統一裁罰基準表，其裁罰基準即為4 萬5 千元，是認
    異議人因緩起訴處分已繳納3 萬元部分，相當於行政罰法第
    26條第1 項之刑事處罰，固不應施以重複處罰，應由本院依
    法予以撤銷。惟原處分機關依道路交通管理處罰條例第35條
    第8 項規定，就逾異議人已繳納緩起訴處分金額而低於同條
    例第92條第3 項所訂最低罰鍰基準規定部分，仍得加以裁決
    處罰。是原處分機關未扣除異議人已繳納緩起訴處分金額3
    萬元部分，仍裁處異議人罰鍰4 萬5 千元，自有未恰。
七、綜上所述，原處分機關對異議人裁處吊扣異議人駕駛執照12
    個月、應接受道路交通安全講習部分，固依法有據。然原處
    分機關對異議人裁處罰鍰4 萬5 千元部分，既有上開可議之
    處，則異議人本件聲明異議，為有理由，自應由本院將原處
    分予以撤銷，並依道路交通管理處罰條例第35條第1 項第1
    款、第24條第1 項第2 款等規定，自為裁定如主文第2 項所
    示，以資適法。
據上論斷，應依道路交通案件處理辦法第20條前段，裁定如主文
。
中    華    民    國    99    年    4     月    30    日
                    交通法庭      法  官  曾仁勇
以上正本證明與原本無異。
如不服本裁定，應於收受送達後5 日內向本院提出抗告狀。
中    華    民    國    99    年    4     月    30    日
                                  書記官  王紀芸

司法院資訊處製作；財團法人民間司法改革基金會備份。
